臺灣臺北地方法院民事判決　　　　　　 94年度勞小上字第3號
上　訴　人　乙○○
被上訴人　　昇榮工程有限公司
法定代理人　甲○○
上列當事人間損害賠償事件，上訴人對於民國九十三年十一月十
二日本院台北簡易庭九十三年度北勞小字第五六號第一審判決提
起上訴，本院判決如下：
    主  文
上訴駁回。
第二審訴訟費用新台幣壹仟伍佰元由上訴人負擔。
    事實及理由
一、上訴人於原審起訴主張：伊於民國九十二年十一月間受僱於
    被上訴人擔任臨時工，在被上訴人承攬南亞塑膠工業股份有
    限公司林口廠施作防水抓漏工程，詎於同年月九日下午二時
    許，從事工作時因現場工作鷹架（下稱工作架）倒塌，致其
    自高處跌落地面，受有左肩挫傷併肌腱損傷之傷害，伊已支
    出醫療費用新台幣（下同）一萬一千八百九十五元，迄今無
    法從事勞力工作，期間至少超過六個月，以每月三萬元計，
    薪資損失共十八萬元，又每次至醫院就診之停車費共二千四
    百六十元，合計十九萬四千三百五十五元，僅請求被上訴人
    給付九萬元，為此依民法第四百八十七條之一受僱人服勞務
    因非可歸責於自己事由玫受損害向僱用人請求賠償規定，求
    為命被上訴人給付九萬元及按法定利率計算遲延利息之判決
    。原審為上訴人敗訴之判決，上訴聲明為：(一)原判決廢棄。
    (二)被上訴人應給付上訴人九萬元，暨自起訴狀繕本送達被上
    訴人翌日起至清償日止，按年息百分之五計算之利息。
二、被上訴人則以：上訴人於九十二年十一月九日受傷當時中午
    十二時三十分許，利用中午休息時間，以身無分文無法用餐
    為由，向被上訴人法定代理人甲○○借款二百元，並乘甲○
    ○休息外出不知情之機會，邀約其他員工林進雄、羅文治、
    賴貴華等三人一同喝酒，嗣甲○○返回始得知上情，立即以
    工作安全為理由，要求上訴人等停止工作，但上訴人以飲酒
    不影響工作執意繼續施工；又上訴人當日在林口四廠二樓北
    面中間，站立於高一點五九公尺，加護欄零八公尺之標準移
    動式工作架上，因重心不穩摔落，工作架亦一起倒地，甲○
    ○見狀即將上訴人送醫救治，並支付醫療費用，事後另支付
    上訴人三千元，本件係上訴人因工作前飲酒具可歸責於己之
    事由，致自行從工作架上摔落而受傷，其請求賠償，並無理
    由等語，資為抗辯。
三、按當事人不得為適用小額訴訟程而為一部請求，但已向法院
    已陳明就其餘額不另起請求者，不在此限，又應適用簡易訴
    訟程序事件而第一審法院行小額程序者，二審法院得廢棄原
    判決，將該事件發回原法院，但當事人已表示無異議或知其
    違背或可得而知其違背，並無異議而為本案辯論者，不在此
    限，民事訴訟法第四百三十六條之十六、第四百三十六條之
    二十六第一項定有明文。本件上訴人於原審起訴狀即表明被
    上訴人應賠償十九萬四千三百五十五元，只請求賠償九萬元
    係合情合理等情，其並未陳明就其餘額不另起訴之意旨。是
    本件原應適用簡易程序，上訴人為適用小額程序而為一部請
    求，然因被上訴人於原審並未爭執，且為本案言詞辯論，本
    件適用小額程序，合於民事訴訟法第二編第四章小額程序規
    定。
四、次按小額訴訟程序，依上訴人上訴意旨足認上訴為無理由者
    ，法院得不經言詞辯論為第二審判決，民事訴訟法第四百三
    十六條之二十九著有規定。本件上訴意旨略以：原判決係以
    上訴人主張被上訴人所提供之工作架設備不符安全而倒塌而
    致其受傷，為被上訴人所否認，上訴人未舉證以實其說，及
    被上訴人稱案發當天中午休息時，上訴人趁被上訴人法定代
    理人休息外出時，邀約其他員工林進雄等人一同喝酒，嗣被
　　上訴人法定代理人返回得知上情，以工作安全為理由，要求
　  上訴人等停止工作，但上訴人執意飲酒不影響工作站立於高
    一點五九公尺，加護欄零點八公尺之工作架上（標準移動式
    、下方係四輪係煞車）工作，嗣至下午二、三時因酗酒無法
    站穩重心致工作架倒塌而摔落等情，業據提出蔡秋南等五人
    所出具之見證書、見證人魏祥汕出具之聲明書、被保險人加
    退保申請書、製造工作架之廠商造發有限公司廣告目錄及工
    作架照片為證，核與證人林進雄證詞相符等情；但上訴人於
    原審起訴狀即表明受傷之緣由，乃因工地現場工作架設備不
    符安全規定，上訴人並於原審提出工作架照片為證，原審對
    上訴人為何與鷹架倒塌同時跌落地面受傷原因尚未究明之際
    ，遽認上訴人係因酒後站立不穩發生工作架倒塌致受傷，其
    因果關係之推論實嫌率斷，且工作架高度一點五九公尺，如
    係上訴人酒後站立不穩而跌落鷹架，應僅係上訴人跌落而鷹
    架仍未倒塌才符事理，焉有上訴人連同工作架一起倒塌跌落
    之理，準此，原審之據蔡秋南等五人之見證書，見證人魏祥
    汕之聲明書，與證人林進雄到庭之證言而遽認上訴人受傷之
    原因係因其酒後無法站穩重心致工作架倒塌而落云云，判斷
    違背論理及證據法則；又依前開證物及證言，無出事原因，
    顯見上訴人薄飲酒水與受傷無因果關係，上訴人跌落工作架
    受傷，係可歸責於被上訴人所提供之勞工安全設備有缺失，
    原審認定有適用法規不當之違法等語，並提出照片二張為證
    。
五、經查，本件上訴人於原審所提出之醫療診斷證明書影本、停
    車場統一發票等，僅係其身體自系爭工作架摔落受傷後延醫
    治療上之支出，就其是否因被上訴人其他工作人員疏於注意
    ，而以一不穩定之工作架讓上訴人在該工作架上工作致其受
    傷，並未舉證證明；又原審認定被上訴人具有可歸責於己之
    受傷情形，已憑到場證人林進雄證言為據，證人林進雄證述
    ：當天工作鷹架輪子均有固定住，且上訴人當天已有醉意，
    被上訴人亦曾勸阻繼續工作等情（見原審卷第九六頁），被
    上訴人另提出工作架照片（見原審卷第九九頁），證明該工
    作架底部輪子係由螺絲固定，是以原審認定上訴人於工作前
    喝酒且被上訴人法定代理人甲○○勸阻上訴人繼續工作等，
    均依憑證據，並無違背論理法則及經驗法則。
六、上訴人雖於本件上訴狀指摘系爭事故無出事原因，工作架僅
    一點五九公尺高，倘因上訴人站立不穩而跌倒，僅上訴人跌
    落，工作架無一起倒塌之理，原審對此認定及證據取捨有誤
    云云。惟上訴人係依民事訴訟法第四百八十七條之一規定請
    求被上訴人賠償，該規定須以無可歸責於賠償權利人之事由
    為要件，上訴人對於工作前喝酒而仍執意繼續工作事實，並
    不爭執。上訴意旨僅泛稱無出事原因，即推論其受傷與喝酒
    無因果關係云云，但依經驗法則飲酒將造成意識不清、身體
    站立不穩等，站立在一點五九公尺高之工作架工作，更須有
    清楚意識並於事前作相當之防護，上訴人疏於注意，刻意飲
    酒，經勸阻復執意工作，其飲酒與工作跌倒有顯有因果關係
    ，實不能謂無出事之原因，更不能謂無因果關係存在。上訴
    意旨對此均未置論，已難認定具上訴理由。再者，證人林進
    雄已證述該工作架固定，而工作架與上訴人一起跌落在地，
    亦可能因上訴人跌落之際，於緊急時為自保而以手抓工作架
    致一併跌落，此不足推論被上訴人於工作前未固定工作架即
    屬疏失，而具有可歸責之原因。綜上，依上訴意旨及所提證
    據，均難認上訴意旨為有理由，本件上訴為無理由。依前揭
    規定，爰不經言詞辯論逕行判決駁回。
七、第二審訴訟費用新台幣壹仟伍佰元，由上訴人負擔。
八、據上論結，本件上訴為無理由，依民事訴訟法第四百三十六
    條之二十九第二款、第四百三十六條之十九第一項、第七十
    八條，判決如主文。
中　　華　　民　　國　　94　　年　　3　　月　　24 　　日
                  勞工法庭審判長法　官　張靜女
                                法　官  賴錦華
                                法　官  李維心
以上正本係照原本作成
本判決不得上訴
中　　華　　民　　國　　94　　年　　3　　月　　24 　　日
                    　　　　　　書記官　林梅珍
